【裁判字號】    99,審訴,433
【裁判日期】    990930
【裁判案由】    毒品危害防制條例
【裁判全文】
臺灣士林地方法院刑事判決             99年度審訴字第433號
公  訴  人  臺灣士林地方法院檢察署檢察官
被      告  甲○○
上列被告因違反毒品危害防制條例案件，經檢察官提起公訴（99
年度毒偵字第1085號），被告於準備程序就被訴事實為有罪之陳
述，經本院合議庭裁定本件由受命法官獨任依簡式審判程序審理
，並判決如下：
    主  文
甲○○施用第一級毒品，累犯，處有期徒刑捌月；又施用第二級
毒品，累犯，處有期徒刑肆月。應執行有期徒刑拾月。
    事  實
一、甲○○於民國92年間，曾因施用毒品案件，經本院以92年度
    毒聲字第931 號裁定送勒戒處所觀察、勒戒後，認無繼續施
    用毒品之傾向，已於92年12月30日執行完畢釋放出所，並由
    臺灣士林地方法院檢察署檢察官以92年度毒偵字第1051號為
    不起訴處分確定；復曾因搶奪案件，經臺灣板橋地方法院以
    92年度訴字第1562號判決判處有期徒刑8 月，緩刑3 年確定
    ，緩刑期間付保護管束，然甲○○於緩刑期間之93年間，再
    因施用毒品案件，經臺灣桃園地方法院以93年度訴字第1758
    號判決判處有期徒刑8 月確定，前之緩刑亦經撤銷，上開2
    案件接續執行，已於94年10月21日入監服刑，嗣於95年9 月
    19日因縮短刑期假釋出監，所餘刑期交付保護管束，至95年
    12月16日保護管束期滿，假釋未經撤銷，以已執行論。詎甲
    ○○猶不知悛悔，於前開觀察、勒戒執行完畢釋放後5 年內
    再因施用毒品案件經法院判處罪刑確定後，竟各基於施用第
    一級毒品海洛因及第二級毒品甲基安非他命之犯意，於99年
    4 月10日某時許，在不詳地點，分別以將海洛因以注射針筒
    注射入血管，及以將甲基安非他命置於玻璃球吸食器內燒烤
    吸食煙霧之方式，施用第一級毒品海洛因及第二級毒品甲基
    安非他命各1 次，嗣於99年4 月11日凌晨0 時40分許，在臺
    北縣淡水鎮○○○路○段160 號前，因形跡可疑，為警盤查
    ，經警採集其尿液送驗後，始查悉上情。
二、案經臺北縣政府警察局淡水分局報請臺灣士林地方法院檢察
    署檢察官偵查起訴。
    理  由
一、上揭事實，業據被告甲○○於本院審理時坦承不諱（見本院
    卷第60頁背面及第62頁背面），又被告為警查獲後在警局所
    排尿液，經送臺灣檢驗科技股份有限公司以「酵素免疫分析
    法」為初步檢驗、「氣相層析質譜儀法」為確認檢驗之檢驗
    結果，呈嗎啡、安非他命及甲基安非他命陽性反應，此有該
    公司99年4 月22日之濫用藥物檢驗報告、臺北縣政府警察局
    查獲毒品案件尿液檢體監管紀錄表影本各1 份附卷可參（見
    毒偵卷第13至14頁），足認被告前開自白與事實相符，應可
    採信。
二、按毒品危害防制條例於92年7 月9 日修正公布，自93年1 月
    9 日施行，其中第20條、第23條將施用毒品之刑事處遇程序
    區分為「初犯」、「5 年內再犯」、「5 年後再犯」。依其
    立法理由之說明：「初犯」，經觀察、勒戒或強制戒治，應
    為不起訴處分或不付審理之裁定；經觀察、勒戒或強制戒治
    執行完畢釋放後，「5 年內再犯」者，因其再犯率甚高，原
    實施之觀察、勒戒及強制戒治既已無法收其實效，爰依法追
    訴或裁定交付審理。至於經觀察、勒戒或強制戒治執行完畢
    釋放，「5 年後再犯」者，前所實施之觀察、勒戒或強制戒
    治已足以遮斷其施用毒品之毒癮，為期自新及協助其斷除毒
    癮，仍用「初犯」規定，先經觀察、勒戒或強制戒治之程序
    。從而，依修正後之規定，祇於「初犯」及「5 年後再犯」
    2 種情形，有其追訴條件之限制，即須於初犯經觀察、勒戒
    或強制戒治釋放後，5 年內均無施用毒品之行為，始能認其
    前所實施之觀察、勒戒或強制戒治已足遮斷毒癮，而得於5
    年後再犯時，再予適用初犯之規定，重行觀察、勒戒等程序
    。倘5 年內已經再犯，經依法再為保安處分或追訴處罰，縱
    其第3 次（或第3 次以上）施用毒品之時間，在初犯之保安
    處分執行完畢釋放5 年以後，即與「5 年後再犯」之情形有
    別，且因已於「5 年內再犯」，顯見其再犯率甚高，原實施
    觀察、勒戒或強制戒治，已無法收其實效，自無再經觀察、
    勒戒及強制戒治之必要，應由檢察官逕行起訴，始符新法修
    正之本旨（最高法院95年第7 次刑事庭會議決議、97年度台
    非字第540 號判決參照）。查，本案被告前因施用毒品案件
    ，經法院裁定送觀察、勒戒，並於執行完畢後5 年內再犯施
    用毒品罪，業經追訴及判處罪刑確定等情，有臺灣高等法院
    被告前案紀錄表在卷可稽，是被告本次所為施用毒品之犯行
    ，距離前開觀察、勒戒執行完畢釋放雖已逾5 年，惟被告於
    上開觀察、勒戒執行完畢後5 年內，既已再犯施用毒品罪，
    並經追訴、處罰，揆諸前揭說明，其本次犯行即與毒品危害
    防制條例第20條第3 項所稱之「5 年後再犯」有別，是公訴
    人依法追訴，於法並無不合，本院自應依法論科。
三、核被告甲○○所為，分別係犯毒品危害防制條例第10條第1
    項之施用第一級毒品罪及同條第2 項之施用第二級毒品罪。
    其施用前持有之低度行為，各應為施用之高度行為所吸收，
    各不另論罪。被告所犯上開2 罪，其犯意各別，行為互殊，
    應予分論併罰。又被告有如事實欄所載前案科刑及執行之情
    形，有臺灣高等法院被告前案紀錄表在卷可考，其於有期徒
    刑執行完畢後5 年內，故意再犯本案有期徒刑以上之各罪，
    均為累犯，各應依刑法第47條第1 項之規定加重其刑。爰審
    酌被告曾因施用毒品犯行而送觀察、勒戒及法院判處罪刑確
    定，仍不知悛悔，復再施用第一級、第二級毒品，顯見其無
    戒絕之決心，惟念其施用毒品乃戕害自己身心健康，尚未危
    及他人，且本次施用毒品犯行各僅1 次，犯後於本院審理時
    坦承犯行，態度尚稱良好等一切情狀，分別量處如主文所示
    之刑，並定應執行之刑，以示警懲。
據上論結，應依刑事訴訟法第273 條之1 第1 項、第299 條第1
項前段，毒品危害防制條例第10條第1 項、第2 項，刑法第11條
前段、第47條第1 項、第51條第5 款，判決如主文。
本案經檢察官朱學瑛到庭執行職務。
中    華    民    國    99    年    9     月   30     日
                  刑事第一庭  法  官  莊明達
以上正本證明與原本無異。
如不服本判決應於收受判決後10日內向本院提出上訴書狀，並應
敘述具體理由；其未敘述上訴理由者，應於上訴期間屆滿後20日
內向本院補提理由書。
                              書記官  丁梅芬
中    華    民    國    99    年    9     月   30     日
附錄本件論罪科刑依據法條全文
毒品危害防制條例第10條
施用第一級毒品者，處 6 月以上 5 年以下有期徒刑。
施用第二級毒品者，處3 年以下有期徒刑。

司法院資訊處製作；財團法人民間司法改革基金會備份。
